【裁判字號】    92,判,501
【裁判日期】    920502
【裁判案由】    服務標章
【裁判全文】
最  高  行  政  法  院  判  決                    九十二年度判字第五○一號
    原      告  創見資訊股份有限公司
    代  表  人  甲○○
    被      告  經濟部智慧財產局
    代  表  人  陳明邦
右當事人間因服務標章事件，原告不服中華民國八十九年四月七日行政院台八十九訴
字第○九九二四號再訴願決定，提起行政訴訟。本院判決如左：
    主  文
原告之訴駁回。
訴訟費用由原告負擔。
    事  實
緣關係人傳先網路股份有限公司於民國八十五年二月十五日以「TranSend及圖」服務
標章（如附圖一），指定使用於商品及服務分類表第三十八類之電腦網路儲存及電腦
輸送資訊業務服務申請註冊，經被告審查核准，列為審定第一○一三六○號服務標章
。嗣原告以系爭服務標章有違當時商標法第七十七條準用同法第三十七條第七款之規
定，對之提出異議。案經被告為異議不成立之審定，發給中台異字第八八○二六一號
服務標章異議審定書。原告不服，一再訴願，遞遭決定駁回，遂提起行政訴訟。茲摘
敘兩造訴辯意旨於次：
原告起訴意旨略謂：依商標法規定註冊取得商標專用權者，主要「為保障專用權及消
費者利益，以促進工商企業之正常發展」，此係商標法之主要立法精神所在。且「相
同或近似於他人著名商標或標章，有致公眾混淆誤認之虞者」不得申請註冊，亦為審
定時商標法第三十七條第一項第七款所明定。服務標章所表彰之營業項目，如為供應
特定商品之服務，而該商品與他人標章指定使用之商品或服務相同或類似者，即應認
屬同一或同類，而有商標法第三十七條第一項第七款之適用，行政法院七十三年度判
字第七九四號著有判例。原告之「創見TranScend及圖」商標（如附圖二，下稱據以
異議標章），係著名商標，有下列事證：一、使用該商標商品廣告之數量與質量：有
一九九一年五月十一日經濟日報、一九九二年十月十二日資訊新聞週刊第三十頁、一
九九三年PRICE LIST &ORDERING GUIDE、一九九四年六月份ASIAN SOURCES雜誌廣告
、一九九五年九月份CHIP雜誌廣告、一九九五年SPRING及WINTER型錄。雖然部分雜誌
以英文發行，鑑於電腦周邊產品之消費者經常需閱讀國外雜誌以吸收新知，是刊於國
外雜誌之廣告，仍普遍為國內消費者所閱讀。二、使用時間：原告自七十八年創立以
來，即以公司英文名稱「TRANSCEND INFORMATION INC.」之特取部分「TranScend 」
申請據以異議商標為公司主要服務標章，促銷原告所製造之「記憶體擴充卡及軟體保
護匣」等商品及提供之「電腦軟體系統及維護測試程式之製作、設計、分析」等服務
。而系爭商標申請註冊日為八十五年二月十五日，故原告於系爭商標申請前，即有使
用據以異議標章之事實存在。三、銷售量：八十二年新臺幣（下同）六二六、六二五
、○○○元、八十三年一、四七○、九八八、○○○元、八十四年二、三八○、八四
二、○○○元、八十五年一、八五一、一五七、○○○元、八十六年二、七六三、四
六一、○○○元、八十七年三、二五一、七二七、○○○元。再查商標手冊第三十八
頁中「三、審查要點」之考量因素為：一、商品：商標所使用商品之價格、體積、特
性等，對於購買人之注意力均有影響。據以異議標章指定之服務項目為電腦軟體系統
及維護測試程式之製作、設計、分析等業務之服務，系爭標章指定之服務項目為電腦
網路儲存及電腦輸送資訊業務，其服務商品之特性幾近相同，而對於大多數僅為電腦
使用者之消費者而言，必視其為同類服務商品，故客觀評之，確有混同誤認之虞。
二、購買人：商標所使用商品之一般購買人。據以異議標章服務與系爭標章所指定之
服務項目，其訴求客層，主要均為一般電腦使用者，其注意力及識別能力，難稱不同
。三、創意：商標圖樣是否具有獨特之創意（圖形或意義），可表示不同程度之顯著
性。商標最具顯著性之部分，對通體觀察二商標之近似與否有重大影響。於通體觀察
時，受限於認知能力，自然會對其主要部分多所留意，商標之主要部分亦因此決定商
標之整體印象，故在通體觀察後應就其主要部分比較。據以異議標章之整體印象最具
顯著性之主要部分仍為文字「TranScend」部分，且本字為「超越、優於、凌駕．．
．之上」之意，意以表彰原告商品及其服務之優越品質。而系爭標章「TranSend及圖
」其整體印象最具顯著性之主要部分亦為文字「TranSend」部分，但其僅是將據以異
議標章文字中之字母Ｃ刪除，文字本身並無任何涵意，亦未見其有何特殊意匠，就其
整體印象及發音（其發音相同）及指定於類似服務項目探討之，明顯具有抄襲、攀附
之意圖。另查系爭標章指定服務內容為「電腦網路儲存及電腦輸送資訊業務」，與據
以異議標章指定服務內容為「電腦軟體系統及維護測試程式之製作、設計、分析等業
務之服務」，係同類之服務項目，依一般社會通念及市場交易情形，若未施以特別之
注意，易使一般購買人誤認其為來自相同或有關聯之製造者，或使一般買受人誤認誤
信其商品之性質或品質。再者，認定商標著名與否，應以「相關消費者」之認知以為
斷，此為被告之「著名商標或標章認定要點」所闡明。所謂著明商標又可分為舉世著
名商標及特定商品範圍內之著明商標。原告之據以異議標章所提供之服務及商品，其
產品品質之精良及其所創造之營業數額，實已廣為電腦周邊產品之相關消費者所熟知
，可謂已達到「特定類別商品範圍內」之著名商標之認定，實信而有徵。請判決撤銷
一再訴願決定及原處分等語。
被告答辯意旨略謂：商標法第七十七條準用同法第三十七條第七款固規定：「服務標
章圖樣相同或近似於他人著名之商標或標章者，有致公眾混淆誤認之餘者，不得申請
註冊」，惟所稱著名之商標或標章，指有客觀證據足以認定該商標或標章已廣為相關
事業或消費者所普遍認知者而言。由本件原告檢送之證據資料觀之，據以異議服務標
章雖於八十二年間獲准註冊，然服務標章之註冊僅為權利之取得，非標章使用證據資
料。所舉產品型錄與公司簡介並無印製日期，中英文廣告資料日期則大多集中在西元
一九九八年，晚於系爭服務標章申請註冊日八十五年二月十五日，僅憑一西元一九九
二年九月份BYTE雜誌廣告、一西元一九九四年六月份COMPUTER PRODUCTS雜誌廣告，
與台北、德國、美國地區七份參展名單，尚不足證明系爭服務標章申請註冊時，原告
使用據以異議服務標章已達著名程度，自無首揭規定之適用，被告乃為異議不成立之
審定。原告不服，提起訴願、再訴願，均經以訴願、再訴願時原告檢具之一些資料，
均單純標示原告中外文名稱，旨在說明其公司規模大小及業績如何，並非據以異議服
務標章之使用證據，所舉資料仍不足以證明據以異議服務標章於系爭服務標章申請註
冊日前已為相關公眾所共知之著名標章。系爭服務標章之申請註冊，並無首揭規定之
適用而予駁回。又就其行政訴訟理由書所附之證據資料觀之，證物三、六、七上之日
期均為原告自行填寫，其證據力尚待其他資料佐證，證物四之刊登年代不詳，僅可辨
識為十月十三日，證五、八之價格表及型錄均為英文印刷，乃經濟部國際貿易局出進
口廠商登記卡之公司名稱上之外文名稱，與商標之使用與否，非有必然之關連，且本
案已進入行政訴訟救濟程序，而被告中台異字第八八○二六一號服務標章異議審定書
所為之處分，乃為依據原告於原處分階段所檢送之證據資料所認定，是否可據原告於
行政訴訟階段所補充之證據資料，而予以否決異議審定時之認定，不無疑問，請判決
駁回原告之訴等語。
    理  由
依行為時商標法第七十七條準用同法第三十七條第七款規定，服務標章圖樣相同或近
似於他人著名之商標或標章，有致公眾混淆誤認之虞者，不得申請註冊。所稱著名之
商標或標章，指有客觀證據足以認定該商標或標章已廣為相關事業或消費者所普遍認
知者。本件關係人傳先網路股份有限公司於八十五年二月十五日以系爭服務標章，指
定使用於商品及服務分類表第三十八類之電腦網路儲存及電腦輸送資訊業務服務申請
註冊，經被告審查核准，列為審定第一○一三六○號服務標章。嗣原告以系爭服務標
章有違當時商標法第七十七條準用同法第三十七條第七款之規定，對之提出異議，被
告以依原告檢送之證據資料觀之，據以異議服務標章雖於八十二年間獲准註冊，惟服
務標章之註冊為權利之靜態取得，非標章使用證據資料，而產品型錄與公司簡介並無
印製日期，中英文廣告資料日期則大多集中在西元一九九八年，晚於系爭服務標章申
請註冊日八十五年二月十五日，僅憑西元一九九二年九月份BATE雜誌廣告、西元一九
九四年六月一份COMPUTER PRODUCTS雜誌廣告，與台北、德國、美國地區七份參展名
單，尚不足證明系爭服務標章申請註冊時，原告使用據以異議服務標章已達著名程度
，自無首揭規定之適用，乃為異議不成立之審定。原告以其創立以來，即以
Transcend表彰電腦產品及相關業務服務，其產品銷售及服務區域廣及我國、美國、
德國、荷蘭、日本、大陸地區等資訊市場，並於國內外知名中英文雜誌大量廣告，其
所表彰之服務品質及經營口碑由天下雜誌西元一九九五年至一九九九年每年六月公布
之台灣製造業前一○○○名排行榜可知，且其自八十年至八十六年均獲經濟部國際貿
易局評定為進出口貿易績優廠商，更於八十七年獲頒國家磐石獎，足徵其為績優廠商
，所使用之服務標章難謂非著名標章云云。訴經經濟部訴願決定以其訴願時檢具之西
元一九九一年三、六、九月及一九九二年七月、十一月COMPUTERP RODUCTS雜誌廣告
影本係外文資料，西元一九九五年六月至一九九九年六月天下雜誌製造業前一千名排
行榜影本、西元一九九五年七月PC WORLD資訊百大雜誌影本、八十年至八十六年公司
進出口實績影本、八十七年國家磐石獎證書影本及出進口廠商登記卡影本等，均單純
標示原告中外文名稱，旨在說明其公司規模大小及業績如何，並非據以異議服務標章
之使用證據。所舉資料仍不足以證明據以異議服務標章於系爭服務標章申請註冊日前
已為相關公眾所共知之著名標章，駁回其訴願。再訴願決定亦以其所附出進口廠商登
記卡影本與服務標章之使用無關；附件三之照片或未標示日期，或日期在系爭服務標
章申請註冊日之後，況照片上之日期係可自行調整者，難以逕行採證；附件四註記之
九一‧五‧十一經濟日報等字樣，係原告自行填寫，其證據力有待其他證據資料佐證
；附件五至九及十一之型錄、雜誌廣告中，只有一紙廣告為中文印製，其餘均為於國
外發行之外文雜誌是否能為國內相關消費者所得知，況附件十一並無日期之標示，無
法採證；附件十客戶交易業績統計排行表，係原告自行製作之文書，且無法證實其是
否為據以異議服務標章所表彰商品之交易資料，自無可採。附件十二、十三台北市店
家客戶名冊及各門市照片，其照片上之日期係可自行調整者，難以逕行採證；附件十
四、十五原告公司八十年至八十六年進出口實績影本及發票影本，並無據以異議服務
標章之標示，非據以異議服務標章之使用證據；附件十六、十七各國註冊證，為標章
權利之靜態取得，非標章之使用證據資料，且國外註冊證上之註冊人為美商．3Com公
司並非原告，亦難執為原告之註冊證明，所舉證據資料，均不足以證明據以異議服務
標章於系爭服務標章申請註冊日前已為相關公眾所共知之著名標章，所訴核無足採，
而駁回再訴願，均核無不合。原告復提起行政訴訟，主張據以異議標章係著名標章，
其所提證物不外乎一九九一年五月十一日經濟日報、一九九二年十月十二日資訊新聞
周刊、一九九三年PRICE LIST & ORDEING GUIDE、一九九四年六月份ASIAN SOURCES
雜誌廣告、一九九五年九月份CHIP雜誌廣告及SPRING、WINTER型錄及出口廠商卡等，
所稱一九九一年五月十一日經濟日報影本，係原告於其上註記九一‧五‧十一經濟日
報字樣，係原告自行填寫，是否屬實，有待其他證據資料佐證；出口廠商印鑑卡與服
務標章之使用無關，其餘雜誌廣告及型錄中，只有一紙廣告為中文印製，其餘均為於
國外發行之外文雜誌，是否能為國內相關消費者普遍得知，且每年僅有一份廣告，似
難據以認定上開少數廣告得使國內相關消費者普遍認知。至原告所列八十二年度至八
十七年度營業額，是否均係使用據以異議服務標章，是否於國內銷售，均未據舉證，
自亦難憑以認定國內相關消費者已普遍認知據以異議標章。綜上，原告所舉證據，尚
未能證明據以異議服務標章於系爭服務標章申請註冊前，已為相關消費者所認知之著
名標章，系爭服務標章自無違首揭規定，原處分為異議不成立之審定，一再訴願決定
遞予維持，俱無違誤，原告訴請撤銷為無理由，應予駁回。原告其餘主張及舉證，與
據以異議服務標章是否著名標章無關，無庸一一論駁，併此指明。
據上論結，本件原告之訴為無理由，爰依行政訴訟法施行法第二條、行政訴訟法第九
十八條第三項前段，判決如主文。
中    華    民    國    九十二      年      五        月      二        日
                    最 高 行 政 法 院  第 一 庭
                                審 判 長 法  官      黃  綠  星
                                         法  官      彭  鳳  至
                                         法  官      蔡  進  田
                                         法  官      黃  璽  君
                                         法  官      廖  宏  明
右  正  本  證  明  與  原  本  無  異
                                         法院書記官  邱  彰  德
中    華    民    國    九十二      年      五        月      五        日


司法院資訊處製作；財團法人民間司法改革基金會備份。
